臺灣高等法院臺南分院刑事判決　　　　　九十年度交上易字第一九六三號　Ａ
　　　上　訴　人　臺灣雲林地方法院檢察署檢察官
　　　上　訴　人
　　　即　被　告　甲　○　○
　　　選任辯護人　謝　秋　蘭
右上訴人因被告過失傷害案件，不服臺灣雲林地方法院九十年度交易字第一四０號中
華民國九十年十月三十日第一審判決（起訴案號：臺灣雲林地方法院檢察署九十年度
偵字第一八三五號），提起上訴，本院判決如左：
      主      文
原判決撤銷。
甲○○因過失傷害人，處有期徒刑肆月，如易科罰金，以參佰元折算壹日。
      事      實
一、甲○○於民國（下同）八十九年十二月二十八日上午八時四十分許，在雲林縣斗
    六市○○里○○路六三五號其住處前，啟動其停放在該處之車號Ｇ二─六六○○
    號自小貨車，欲往斗六方向行駛，於車輛起步後駛出路面邊線，向左由慢車道駛
    入快車道時，原應注意汽車起步前應顯示方向燈，注意前後左右有無障礙或車輛
    行人，並應讓行進中之車輛行人優先通行，依當時為白晝，天候狀況為晴，路面
    乾燥、無缺陷，道路無障礙物，視距良好之情形下，又無不能注意之情事，竟疏
    未注意，即貿然於前揭車輛起步後，自路面邊線，駛入車道內，適有乙○○騎乘
    車號ＮＵＡ─六七八號機車，沿雲林縣斗六市○○路（由重光往斗六市區方向）
    行駛，行至雲林縣斗六市○○路六三五號前之路段時，亦疏未注意車前狀況，而
    超速以時速六十公里之速度行駛，甲○○因疏未注意讓後方來車先行，致與乙○
    ○所騎乘之機車發生碰撞，使乙○○因而受有右側脛骨開放性骨折合併腔室症候
    群、肌肉壞死及感染、右側膝後膕動脈損傷等傷害。甲○○於車禍後，警員尚未
    得知肇事者係何人前，主動向警方表示其係肇事人而自首並接受裁判。
二、案經乙○○訴由雲林縣警察局斗六分局報告臺灣雲林地方法院檢察署檢察官偵查
    起訴。
      理      由
一、上訴人即被告甲○○固坦承於右揭時地與告訴人乙○○所騎乘之機車發生碰撞，
    致使乙○○受有上開傷害等情不諱，惟矢口否認有過失犯行，並辯稱：我從路旁
    啟動車子，有打方向燈，當時我看後面無來車，當我開至路中，因告訴人車速太
    快，才會發生本件車禍，告訴人所受之傷害本不致如此嚴重，應係醫院處理不當
    ，醫院應有醫療過失云云。經查，（一）被告於右揭時、地駕駛車牌號碼Ｇ二─
    六六○○號自小貨車，欲往斗六方向行駛，於車輛起步後駛出路面邊線，向左由
    慢車道駛入快車道時，未注意後方來車，而於上開地點，與告訴人乙○○所騎乘
    之機車發生碰撞，致告訴人因而人車倒地，受有前揭傷害等情，業據告訴人乙○
    ○指述綦詳，而告訴人乙○○因本件車禍受有右側脛骨開放性骨折合併腔室症候
    群、肌肉壞死及感染、右側膝後膕動脈損傷等傷害，有長庚紀念醫院診斷證明書
    一紙在警卷可稽，雖告訴人於九十年回診時，右腿仍無法正常活動，神經、肌肉
    沒有功能，無感覺，經評估其右腿之機能應已全部喪失效用，此有財團法人長庚
    紀念醫院九十年八月三日（九○）長庚法字第○七六七號函一紙在卷可參（見原
    審卷第二十五頁），惟於本院審理中勘驗被告於九十年十二月一日對告訴人之家
    居生活錄影之錄影帶，結果：告訴人在家生活並無柱拐杖即可行走，且行走時尚
    可兩手高抬鐵梯，又可曲腿坐在矮凳上彎舉右腳摳腳底等情，並記明筆錄（見本
    院九十一年二月五日審判筆錄），復有錄影帶一捲及照片二幀在本院卷足稽，且
    告訴人於本院審理中當庭自承無柱拐杖可走一、二百公尺，並當庭來回走動，可
    微彎膝蓋，此情亦記明筆錄（見本院九十一年二月五日審判筆錄）可稽，足認告
    訴人目前其右腿之機能已逐漸復原中，尚能行走及彎膝，並無全部喪失效用，其
    所受之傷害難認已達重傷害之程度。（二）被告雖辯稱：告訴人所受之傷勢，係
    因醫療過失始加劇云云。然查，經原審法院函詢長庚紀念醫院，該院函覆以：乙
    ○○係因腔室症候群至該院就診，因乙○○係轉院治療，故無法得知其受傷當時
    之情形，亦無法僅憑病患到院時之病情，評估其肇因為何等語，有財團法人長庚
    紀念醫院九十年九月十九日（九○）長庚院法字第○八五一號函一紙在卷可佐，
    而告訴人於車禍後先至洪楊醫院診療，嗣轉診至國軍八一九醫院，進行右小腿筋
    膜切開術，於手術後，再轉診至長庚紀念醫院，有洪楊醫院及國軍八一九醫院之
    病歷資料各一份在卷可按，顯見告訴人確因本件車禍致其右小腿受有傷害，且如
    非因本件車禍，告訴人之右小腿即不致受傷，至告訴人所受之傷是否加劇，除被
    告片面指述外，並無其他證據足資證明係因醫療過失所致，是被告上開所辯，即
    難遽予採憑。（三）按行車起步前應顯示方向燈，注意前後左右有無障礙或車輛
    行人，並應讓行進中之車輛行人優先通行，道路交通安全規則第八十九條第一項
    第六款定有明文。被告駕駛汽車本應注意上述道路交通安全規定，且依當時為晴
    天，路面乾燥、無缺陷，視距良好之情形，有道路交通事故調查報告表一紙在卷
    足據，並無不能注意之情形，被告能注意而不注意，於劃有分向限制線路段，由
    路旁起步，變換車道不當，因而肇至本件車禍，自應負過失之責任。況本件經送
    台灣省嘉雲區行車事故鑑定委員會鑑定結果，亦持相同見解，有該委員會九十一
    年一月二十二日嘉鑑字第九一００四０號函及所附之鑑定意見書一份在本院卷可
    參，益證被告駕車肇事致告訴人受傷之行為，確有過失無疑。至告訴人疏未注意
    車前狀況及違規超速行駛，亦有疏失，雖有前開鑑定意見書載明可證，然被告之
    上述過失，與告訴人之過失，併合而為本件車禍發生之原因，惟被告之刑責不能
    因此相抵而獲得減免。又被告之過失行為與告訴人受傷之結果間，復有相當因果
    關係甚明。綜上所陳，故被告上開所辯，顯係事後畏罪卸責之詞，不足採信。
    其事證明確，犯行洵堪認定。
二、核被告甲○○所為，係犯刑法第二百八十四條第一項前段之過失傷害罪。被告於
    肇事後，警員尚未得知肇事者係何人之前，主動表示其係肇事人等情，業據雲林
    縣警察局斗六分局公正派出所警員張銘顯到庭證述屬實（見原審卷第十七頁），
    顯然被告在其犯罪未發覺前，向該管公務員自承犯罪，而接受裁判，符合自首要
    件，應依刑法第六十二條前段之規定，減輕其刑。
三、原審認被告之罪證明確，因予論罪科刑，固非無見。惟本院如上所述認定告訴人
    目前其右腿之機能已逐漸復原中，並無全部喪失效用，其所受之傷害難認已達重
    傷害之程度，應成立刑法第二百八十四條第一項前段之過失傷害罪。詎原判決卻
    誤認告訴人右腿之機能全部喪失效用，其所受之傷害已達重傷害之程度，應成立
    刑法第二百八十四條第一項後段之過失致重傷害罪，即有未洽。檢察官依告訴人
    之聲請上訴指摘原判決量刑過輕，被告上訴空言否認犯罪，雖均無理由，惟原判
    決既有上述可議之處，應由本院予以撤銷改判。爰審酌被告並無前科、素行良好
    、其因一時失慎肇致本件車禍，其過失程度、告訴人亦與有過失，因本件車禍所
    致傷害程度，及被告犯後迄今尚未與告訴人達成民事和解賠償等一切情狀，改量
    處如主文第二項所示之刑，並諭知易科罰金之折算標準。末按刑法第四十一條：
    「犯最重本刑為三年以下有期徒刑以下之刑之罪，而受六月以下有期徒刑或拘役
    之宣告，因身體、教育、職業或家庭之關係，執行顯有困難者，得以一元以上三
    元以下折算一日，易科罰金」，已於九十年一月十日經總統公布修正為第四十一
    條第一項：「犯最重本刑為五年以下有期徒刑以下之刑之罪，而受六個月以下有
    期徒刑或拘役之宣告，因身體、教育、職業、家庭之關係或其他正當事由，執行
    顯有困難者，得以一元以上三元以下折算一日，易科罰金」，同年月十二日生效
    。本件被告犯罪日期在前述法律修正前，犯罪後法律已有變更，然比較新舊法，
    本件均得易科罰金，依刑法第二條第一項前段之規定，應適用裁判時之新法即修
    正後之刑法第四十一條第一項規定，諭知易科罰金之折算標準，以資懲儆，併此
    敘明。
據上論斷，應依刑事訴訟法第三百六十九條第一項前段、第三百六十四條、第二百九
十九條第一項前段，刑法第二條第一項前段、第二百八十四條第一項前段、第六十二
條前段、修正後第四十一條第一項前段，罰金罰鍰提高標準條第一條前段、第二條，
判決如主文。
本案經檢察官邱克斌到庭執行職務。
中    華    民    國      九十一      年      二      月      十九      日
                                  臺灣高等法院臺南分院刑事第五庭
                                      審判長法官  鄭    文    肅
                                            法官  黃    三  哲
                                            法官  王    浦    傑
右正本證明與原本無異。
不得上訴。
                                      法院書記官  蔡    振    豐
中    華    民    國      九十一      年      二      月      二十      日
附錄：本判決論罪科刑法條
中華民國刑法第二百八十四條第一項前段
 (過失傷害罪)
因過失傷害人者，處六月以下有期徒刑、拘役或五百元以下罰金，致重傷者，處一年
以下有期徒刑、拘役或五百元以下罰金。
